臺灣臺南地方法院民事判決
110年度訴字第1458號
原      告  蘇家立  
            蘇家正  

            蘇靖琦  

共      同
訴訟代理人  黃韡誠律師
被      告  李振羣  

            林政鋒  

            陳政龍  

共      同
訴訟代理人  查名邦律師
            高亦昀律師
            曾彥鈞律師
上列當事人間請求履行契約事件，本院於民國111年5月9日言詞
辯論終結，判決如下：
    主  文
原告之訴及假執行之聲請均駁回。
訴訟費用由原告負擔。
    事  實
一、原告起訴主張：
(一)兩造於民國109年11月21日上午10時，於臺南市中華西路之
    麥當勞開會，共同決定以新臺幣（下同）600萬元為資本額
    ，設立盛吉壓鑄有限公司（下稱盛吉公司）。盛吉公司嗣於
    110年1月21日正式成立，設立籌備期間相關之廠房及機台設
    備，均係由原告蘇家正多方奔走覓得協力廠商完成，而被告
    則於110年3月1日陸續自鑫創壓鑄有限公司離職，並轉任職
    至盛吉公司，盛吉公司始逐漸進入營運模式。
(二)然盛吉公司草創初期，被告林政鋒參與公司營運之後，便強
    勢介入公司營運之主導權。於110年5月19日，原告蘇家正與
    被告林政鋒及李振羣商議，是否有人能承接原告200萬元的
    出資額，當日李振羣即表示其父親的朋友曾經表示有意願入
    股盛吉公司，可以協助詢問。隔日，原告蘇家正再次詢問李
    振羣是否有人願意承接，其態度丕變，竟又180度轉向聲稱
    不想引「外人」入資。嗣於同年5月21日下午3點許，被告李
    振羣及林政鋒要求召開股東會議，而會議内容只討論二案由
    ，第一案是商討原告退股事宜，李振羣當面要求原告全部退
    股，不能僅部分退200萬元出資額；第二案是要求原告蘇家
    正簽署自願離職退出盛吉公司，被告李振羣聲稱其為盛吉公
    司負責人，有權決定盛吉公司聘任人員去留，遂結算薪資至
    110年5月31日，命原告蘇家正離職。
(三)自原告蘇家正離開盛吉公司後，兩造另行展開出資額轉讓協
    商，嗣後達成協議，雙方各自委任會計專業人員進行評估盛
    吉公司結算至110年5月31日之淨值，再按占股比例承購原告
    之出資額，並於110年6月26日正式簽定出資額買賣協議書(
    下稱系爭買賣協議)。
(四)按系爭買賣協議第1條第2項、第4項及第5項分別約定：「約
    定買賣價金為：雙方分別選任會計專業人員所核定之公允價
    格。」、「雙方應於本協議簽約後2週内指派其選任會計專
    業人員，由甲方(即被告)提出盛吉公司之財務報表及財產清
    單等相關資料，以利雙方選任會計專業人員核定盛吉公司至
    5月31日止現值，並憑以計算公允價格。如本協議簽約後2週
    内有一方未指派其選任會計專業人員，則由有指派會計專業
    人員一方核定公司現值，經由甲乙雙方協議後確定公司現值
    。」、「依公允價格所定之買賣價金，甲方給付乙方(即原
    告)的方式及日期如下：1.公允價格超過100萬，甲方於110
    年7月31日匯款50萬至乙方指定帳戶，乙方姓名蘇家正（臺
    灣銀行屏東分行000000000000號帳戶），以下甲方匯款至乙
    方皆轉至此指定帳戶。2.甲方再於110年8月12日匯款50萬至
    乙方指定帳戶。」。
(五)系爭買賣協議第1條第2項約定，由原告釋出盛吉公司全數持
    有出資額予被告承購，買賣價金則由「雙方分別選任會計專
    業人員所核定之公允價格」定之，是原告於簽立系爭買賣協
    議後，即委請日正聯合會計師事務所高雄所黃炯程會計師就
    盛吉公司財務進行核算，然被告卻消極阻擾不願配合，至11
    0年7月22日上午10時，原告蘇家正直接協同會計師親自至盛
    吉公司查看訂單資料，最終始完成查核報告。依據系爭買賣
    協議第1條第4項約定，買賣價金即應依原告指派之會計專業
    人員核定現值，經雙方協議後確定之，而依查核報告，被告
    應以2,573,022元承購原告之出資額，然被告刻意不願與原
    告進行協議確定公司現值，則依民法第101條第1項或類推適
    用民法第101條第1項，應可認此係被告方以不正當行為阻止
    買賣價金之確定，應視為清償期已屆至，是依系爭買賣協議
    第1條第5項之約定，被告應分別於110年7月31日、8月12日
    各匯款50萬元至原告指定之銀行帳戶，後續款項再分依系爭
    買賣協議約定匯予原告，且因買賣價金超過200萬元，被告
    本應與原告約定剩餘金額（即扣除上開100萬元後之金額）
    應給付予被告之清償期，詎料，被告竟無故未履行協議，甚
    至斷然拒絕承認原告委請會計師所完成之查核報告，是買賣
    價金中之1,573,022元【計算式：2,573,022-1,000,000=1,5
    73,022】應屬無確定期限之給付，而原告已於110年8月4日
    委請律師發函催告被告履行協議，惟未獲置理。據此，依據
    民法第229條第2項規定，被告應於收受律師函催告翌日起負
    給付買賣價金之義務。又系爭買賣協議第1條第7項約定：「
    甲方逾期未給付公允價格之價金，乙方得依契約向甲方請求
    連帶給付之，並得請求連帶按公允價格計算之懲罰性違約金
    」，是原告得請求被告連帶給付買賣價金2,573,022元及懲
    罰性違約金2,573,022元等語。並聲明:(一)被告應連帶給付
    原告5,146,044元，及自起訴狀繕本送達翌日起至清償日止
    ，按年息百分之5計算之利息。(二)願供擔保，請准宣告假
    執行。
二、被告答辯：
(一)兩造間所簽訂之系爭買賣協議，其價金部分並未填寫，兩造間並未約定價金，故系爭買賣協議之必要之點尚未具足，買賣協議並未成立，被告並無給付價金予原告之義務。
(二)原告稱被告刻意不與原告進行協議確定公司現值，依民法第
    101條第1項或類推適用民法第101條第1項之規定，應可認此
    係被告以不正當行為阻止買賣價金之確定，應視為清償期已
    屆至。然查，本件兩造所簽定之系爭買賣協議並未成立，已
    如前述，被告即無與原告進行協議確定公司現值之義務。
(三)查系爭買賣協議並未約定當事人之一方不與他方協議確定公
    司現值之效果，且若兩造有對於公司現值進行協議，亦無法
    確定其間可對於公司之現值達成合致。再查，兩造是否可對
    於契約之買賣價金達成合致（即契約要素之價金是否確定）
    ，另涉及兩造各自委請會計專業人員估算之盛吉公司之實際
    價值是否一致，買賣價金是否可確定即非可由被告之行為獨
    判之。
(四)被告並非不與原告進行協議確定盛吉公司現值，被告曾經於
    原告亦有加入之Line群組中，表示被告所選任之會計專業人
    員核定後之公司現值為2,354,735元，與原告所選任會計專
    業人員核定之盛吉公司現值4,410,894元顯有差距，原告稱
    被告刻意不與原告進行協議，顯係一己之說詞。
(五)再退一步言，縱使被告不與原告協議確定盛吉公司之現值，亦不能認應以原告所認定之公司現值為計算基礎，更不能認兩造就盛吉公司之現值已達成協議。兩造間既未就盛吉公司之現值達成協議，買賣價金並未確定，被告即無連帶給付買賣價金予原告之義務，原告稱被告之給付義務已屆清償期，應無理由。又系爭買賣協議並未成立，被告無須給付懲罰性違約金予原告，原告請求被告連帶給付違約金，亦無理由等語。並聲明:(一)原告之訴駁回。(二)如受不利判決，願供擔保請准宣告免為假執行。
三、兩造不爭執事項:
(一)兩造於110年6月26日簽訂系爭買賣協議。
(二)盛吉公司截至110年5月31日止登記之資本額為600萬元，原
    告3人為股東，原告蘇家正、蘇家立、蘇靖琦於盛吉公司設
    立登記時分別出資150萬元、100萬元、100萬元(下合稱系爭
    出資額)。
四、得心證之理由:
(一)系爭買賣協議是否成立?
1、按稱買賣者，謂當事人約定一方移轉財產權於他方，他方支
   付價金之契約，民法第345條定有明文。當事人締結不動產買
   賣之債權契約，固非要式行為，惟對於契約必要之點意思必
   須一致，買賣契約以價金及標的物為其要素，價金及標的物
   ，自屬買賣契約必要之點，茍當事人對此兩者意思未能一致
   ，其契約即難謂已成立(最高法院40年台上字第1482號判決意
   旨可參)。當事人就標的物及其價金互相同意時，買賣契約即
   為成立；價金雖未具體約定，而依情形可得而定者，視為定
   有價金，民法第345條第1項、第346條第1項固有明文。惟所
   謂依情形可得而定，應綜觀買賣種類、締約目的、條款內容
   、磋商經過、交易習慣及其他相關因素為判斷(最高法院105
   年度台上字第2150號判決意旨參照)。
2、原告主張兩造合意由原告將系爭出資額出售予被告，並約定
   以兩造委託會計專業人員核定之公允價格為買賣價金，縱系
   爭買賣協議並未具體約定原告出售系爭出資額之價金金額，
   惟兩造既同意就原告持有系爭出資額之買賣價金以會計專業
   人員核定之公允價格為據，依其情形核屬可得而定，應認兩
   造就買賣標的物及買賣價金已互相同意，系爭買賣協議應為
   成立云云，被告則抗辯兩造就系爭出資額之買賣價金尚無合
   意，系爭買賣協議並未成立等語。經查，系爭買賣協議第1條
   第2項固約定「約定買賣價金為:雙方分別選任會計專業人員
   所核定之公允價格。」，惟第1條第3項則約定「前公允價格
   之核定計算方式為:雙方分別選任會計專業人員核定盛吉公司
   現值，從盛吉公司成立於110年1月21日計算至110年5月31日
   止，以核定後盛吉公司現值乘以乙方所占盛吉公司出資比例(
   即600萬分之350萬)所得之金額。舉例言之，設若雙方分別選
   任會計專業人員核定後盛吉公司現值為500萬元，則公允價格
   為291.6萬【計算式:500萬×(350萬/600萬)=291.6萬】。經雙
   方分別選任會計專業人員核定後及甲乙兩方承認之公允價格
   總共ˍˍˍ元【公允價格計算式:(雙方會計人員核定公司成立至
   110年5月31日止現值為ˍˍˍ元)乘以(乙方所占盛吉公司出資額
   比例600萬分之350萬)=ˍˍˍˍ元】」、第1條第4項約定「雙方
   應於本協議簽約後2週內指派其選任會計專業人員，由甲方提
   出盛吉公司之財務報表財產清單等相關資料，以利雙方選任
   會計專業人員核定盛吉公司至5月31日止現值，並憑以計算公
   允價格。如本協議簽約後2週內有一方未指派其選任會計專業
   人員，則由有指派會計專業人員一方核定公司現值，再經由
   甲乙雙方協議後確定公司現值。」等語，細繹上開文字，兩
   造應係約定先由雙方分別選任會計專業人員核定盛吉公司自1
   10年1月21日至110年5月31日止之現值，再由雙方協議確認盛
   吉公司至110年5月31日止之價值，之後按原告持有出資額比
   例計算買賣價金，此由兩造於系爭買賣協議約定「經雙方分
   別選任會計專業人員核定後及甲乙兩方承認之公允價格總共ˍ
   ˍˍ元」、「由有指派會計專業人員一方核定公司現值，再經
   由甲乙雙方協議後確定公司現值」等語可以推知。
3、又兩造於簽訂系爭買賣協議後分別委任會計專業人員核定盛
   吉公司至110年5月31日之現值，原告係委任證人黃炯程會計
   師、被告則委任證人古雯茹查核盛吉公司現值，證人黃炯程
   會計師所核定盛吉公司淨值為4,410,894元、證人古雯茹所核
   定盛吉公司現值為2,354,735元等情，業據證人黃炯程、古雯
   茹到庭證述無訛(見本院111年3月14日言詞辯論筆錄)，且有
   兩造所提查核報告書附卷可參(見補字卷第43至79頁、本院卷
   第105至109頁)，則兩造所委任會計專業人員所查核盛吉公司
   至110年5月31日之價值並不相同，且有200萬餘元之差距，依
   系爭買賣協議約定，自應由兩造協議後再按原告持有出資額
   比例計算以確定買賣價金金額，惟兩造就盛吉公司至110年5
   月31日公司現值應為若干迄無合意，以致無法確定買賣價金
   ，則兩造就系爭買賣協議之必要之點意思未能一致，其契約
   即難謂已成立，原告主張系爭買賣協議之買賣價金係可得確
   定云云，應非可採。
(二)原告請求被告連帶給付買賣價金2,573,022元、懲罰性違約
    金2,573,022元，是否有理由?
　　按系爭買賣協議第1條第7項約定：「甲方逾期未給付公允價
    格之價金，乙方得依契約向甲方請求連帶給付之，並得請求
    連帶按公允價格計算之懲罰性違約金」，系爭買賣協議既尚
    未成立，原告即不得依系爭買賣協議第1條第7項約定請求被
    告連帶給付買賣價金2,573,022元、懲罰性違約金2,573,022
    元，原告此部分請求應屬無據。
五、綜上所述，原告依系爭買賣協議第1條第7項之約定，請求被
    告連帶給付買賣價金2,573,022元、懲罰性違約金2,573,022
    元，及自起訴狀繕本送達翌日起至清償日止，按週年利率百
    分之5計算之利息，均為無理由，應予駁回。原告之訴既經
    駁回，其假執行之聲請即失所依據，應併予駁回。
六、本件事證已臻明確，兩造其餘攻擊防禦方法及所提證據，經
    本院斟酌後，核與判決結果不生影響，爰不逐項論述，併此
    敘明。
七、訴訟費用負擔之依據：民事訴訟法第78條、第85條第1項前
    段。
中　　華　　民　　國　　111 　年　　5 　　月　　26　　日
                    民事第四庭    法  官  李姝蒓  
以上正本係照原本作成。
如對本判決上訴，須於判決送達後20日內向本院提出上訴狀。
如委任律師提起上訴者，應一併繳納上訴審裁判費。
中　　華　　民　　國　　111 　年　　5 　　月　　26　　日
                                  書記官　張鈞雅